【裁判字號】    97,台上,4166
【裁判日期】    970828
【裁判案由】    強盜
【裁判全文】
最高法院刑事判決            九十七年度台上字第四一六六號
上  訴  人  甲○○
選任辯護人  張淑琪律師
上列上訴人因強盜案件，不服台灣高等法院台中分院中華民國九
十七年六月二十四日第二審判決（九十七年度上訴字第一０二六
號，起訴案號：台灣彰化地方法院檢察署九十六年度偵字第一０
八三八、一０八三九、一０八四０、一０八四一、一０八四二、
一０八四三號），提起上訴，本院判決如下：
    主  文
上訴駁回。
    理  由
按刑事訴訟法第三百七十七條規定：上訴於第三審法院，非以判
決違背法令為理由，不得為之；是提起第三審上訴，應以原判決
違背法令為理由，係屬法定要件。如果上訴理由書狀並未依據卷
內訴訟資料具體指摘原判決不適用何種法則或如何適用不當，或
所指摘原判決違法情事，顯與法律規定得為第三審上訴理由之違
法情形不相適合時，均應認其上訴為違背法律上之程式，予以駁
回。原判決綜合全案卷證資料，本於事實審法院之推理作用，認
定上訴人甲○○確有其事實欄所載之犯行，因而撤銷第一審關於
上訴人部分之判決，改判仍論上訴人以連續意圖為自己不法之所
有，結夥三人以上、攜帶兇器、於夜間侵入住宅，以強暴、脅迫
至使不能抗拒，而取他人之物罪，處有期徒刑八年。已詳細說明
其所憑之證據及認定之理由；對於上訴人所為之辯解，並已逐一
敘明不可採之理由，俱有卷存之證據資料可資覆按。上訴人上訴
意旨略稱：(一)、林武賢等人於警詢及偵訊時，係以共同被告身分
而為陳述。嗣原審於審判期日調查證據，就共同被告林武賢、遲
瑞堂、蔡坤政三人於警詢、偵訊陳述部分，並未踐行人證規定之
調查程序，使其等立於證人之地位為陳述，及分別接受上訴人之
詰問，逕以林武賢等人依共同被告身分所為陳述，遽採為上訴人
犯罪之證據，有違採證法則。(二)、原審就有關作為本件判決基礎
之彰化縣永靖鄉○○村○○街八十五號建物照片二紙，及雲林縣
大埤鄉○○村○○路四十七號之建物照片二紙，並未向上訴人及
其辯護人提示、宣讀或告以要旨，致剝奪上訴人之訴訟防禦權，
其踐行之訴訟程序，難謂適法。(三)、被害人陳月慧等人均稱：參
與行搶之歹徒均蒙面、戴安全帽掩飾其面容云云，而未指認上訴
人參與犯案；警方亦未搜獲上訴人持有犯案之工具及贓物。且綜
觀全卷，亦無其他補強證據足資證明遲瑞堂等人之陳述與事實相
符，原判決遽憑其等供述認定上訴人之犯行，殊有可議。(四)、原
判決認刑法第二十八條關於共同正犯之規定並無實質修正，上訴
人應適用行為時法成立共同正犯等語，所持法律見解難謂允洽。
且就原判決事實一、(一)部分，上訴人既未共同實行強盜，依現行
刑法難認上訴人應成立共同正犯，原判決適用法則洵有不當。(五)
、提供強盜地點及現場把風，均非強盜罪之構成要件行為，上訴
人究係以自己犯罪之意思，或以幫助他人犯罪之意思而參與，原
審未詳加調查；又遲瑞堂、林武賢就上訴人有否參與犯罪？參與
情節為何？前後供述不一；在場之證人柯世村及遭近身攻擊之被
害人顏連圳，應能判斷、指認上訴人是否為行兇之人。惟原審亦
未予詳查；均有調查未盡之違法云云。惟查：證據之取捨及犯罪
事實之認定，乃事實審法院之職權，苟其取捨，不違背經驗法則
或論理法則，不得任意指為違法。而供述證據前後，雖稍有參差
或互相矛盾，事實審法院非不可本於經驗法則斟酌其他證據作合
理之比較定其取捨，從而供述證據之一部認為真實者予以採取，
亦非證據法則所不許。又證明同一事實之證據，如有二種以上，
其中一種之證據縱有違證據法則，然如除去該部分，綜合案內其
他證據，仍應為同一事實之認定者，則原審此項違誤並不影響於
判決，即不得指為違法。原判決認定上訴人有其事實欄所載連續
強盜犯行，係依憑遲瑞堂、林武賢警詢、偵查及審判中之供述，
證人蔡坤政、許景松、被害人陳月慧、莊武東、高豐祥、柯世村
、顏連圳等之證詞、案發地點彰化縣永靖鄉○○村○○街八十五
號建物照片、雲林縣大埤鄉○○村○○路四十七號建物照片、彰
化縣警察局芳苑分局民國九十七年一月二十三日函暨所附財團法
人天主教若瑟醫院及被害人顏連圳診斷證明書、病歷影本等，資
為認定上訴人犯行之補強證據。理由內亦敘明林武賢、遲瑞堂於
第一審明確指認上訴人參與本件連續強盜犯行，雖該二人對於分
贓內容有無金表、上訴人與共犯劉金榮於犯罪當時係駕駛二台或
一台汽車、所持槍枝究係三支或四支等細節，因渠等參與強盜犯
行多次，記憶模糊，致先後陳述略有出入，於經驗法則上在所難
免，並以該二人欠缺誣陷上訴人之動機，乃認林武賢、遲瑞堂先
後未盡相符之證言，仍足為不利上訴人之認定（見原判決第八頁
倒數第九行至第九頁第五行），核與經驗法則及論理法則並無違
誤。另原審於審判期日提示上訴人並告以要旨之「照片」（見二
審卷第一二九頁第九行），是否本件案發地點之建物照片，雖未
臻明確，不無瑕疵，然該等照片之景物僅為本件犯罪地點之建物
，並非上訴人參與強盜犯行之關鍵證據，縱除去該證據，仍不足
以動搖基本犯罪事實之認定。上訴意旨(二)、(三)任意指摘原判決違
法，殊非適法之第三審上訴理由。又現行刑事訴訟法關於行通常
審判程序之案件，為保障被告之反對詰問權，復對證人採交互詰
問制度，其未經詰問者，僅屬未經合法調查之證據，並非無證據
能力，而禁止證據之使用；倘被告於審判中捨棄對質、詰問權，
自無不當剝奪被告對質、詰問權行使之可言；被告嗣後自不得以
事實審法院未依職權傳喚證人到庭，並使被告對證人為對質、詰
問，而妨害其訴訟防禦權，執為上訴第三審之理由。卷查，上訴
人與其辯護人於九十七年五月二十二日原審準備程序期日明白表
示捨棄傳訊證人，有該次準備程序筆錄可稽（見原審卷第一０四
頁背面）；況遲瑞堂、林武賢及蔡坤政，業經第一審法院合法傳
喚到庭，並行交互詰問程序，亦有第一審審判筆錄可考（見一審
卷第一二八頁背面至一三二頁背面），要無妨害上訴人行使防禦
權之可言。上訴意旨(一)指摘原審未依人證程序賦予上訴人對質、
詰問機會，顯有誤會。再共同正犯與幫助犯之區別，若以自己共
同犯罪之意思，實行構成要件之行為或實行構成要件以外之行為
者，皆為正犯；以幫助他人犯罪之意思，實行構成要件之行為者
，亦為正犯；必也以幫助他人犯罪之意思，且所實行者係構成要
件以外之行為者，始能成立幫助犯。上訴人於二次強盜犯行後，
均分得贓款或贓物，則上訴人顯非為幫助他人犯罪而參與強盜。
縱上訴人僅擔任把風，未實行強盜構成要件行為，但既係為自己
犯罪而參與強盜犯罪之行為分擔，依上說明，自應論以共同正犯
。原判決認上訴人共犯刑法第三百三十條加重強盜罪，於法洵無
違誤。上訴意旨(四)、(五)指摘原判決有調查未盡之違法，仍非適法
之第三審上訴理由。其餘上訴意旨，或係置原判決所為明白論斷
於不顧，仍持已為原判決指駁之陳詞再事爭辯，及對於事實審法
院取捨證據與自由判斷證據證明力之職權行使，任意指摘；或就
不影響判決本旨之枝節問題，徒以自己之說詞，泛指其為違法，
俱難認已符合首揭法定之第三審上訴要件。其上訴違背法律上之
程式，應予駁回。
據上論結，應依刑事訴訟法第三百九十五條前段，判決如主文。
中    華    民    國  九十七  年    八    月  二十八  日
                      最高法院刑事第九庭
                          審判長法官  洪  文  章
                                法官  王  居  財
                                法官  郭  毓  洲
                                法官  黃  梅  月
                                法官  邱  同  印
      本件正本證明與原本無異
                                      書  記  官
中    華    民    國  九十七  年    九    月    一    日
                                                      K


司法院資訊處製作；財團法人民間司法改革基金會備份。
